臺灣高等法院刑事判決
109年度交上易字第315號
    上  訴  人
    即  被  告  邱建誌



    選任辯護人  甘存孝律師
上列上訴人即被告因過失致死案件，不服臺灣新北地方法院109
年度交易字第82號，中華民國109年6月17日第一審判決（起訴案
號：臺灣新北地方檢察署108年度偵字第7709號），提起上訴，
本院判決如下：
    主  文
上訴駁回。
邱建誌緩刑伍年，緩刑期間付保護管束，並應給付顧家麟新臺幣
二百萬元（已於民國一○九年十一月九日給付第一期款新臺幣五
十萬元），其餘自一○九年十二月起按月於每月十五日前給付新
臺幣二萬五千元，至全部清償完畢為止，如一期不按時履行，視
為全部到期。
    事  實
一、邱建誌於民國108年2月2日9時53分許，駕駛車牌號碼0000-0
    0號自用小客車（下稱A車），沿新北市新莊區（下稱新莊區
    ）中正路往桃園市方向行駛，行經該路段與龍安路交岔路口
    ，本應注意汽車行駛至交岔路口，其行進、轉彎，設有標誌
    、標線者，應依其指示行駛，而依當時天候晴、日間自然光
    線、路面鋪裝柏油、乾燥、無缺陷、無障礙物、視距良好，
    又無不能注意之情事，竟疏於注意該路段於7時至19時間不
    得左轉，而貿然左轉，適有林佳宏駕駛車牌號碼000-0000號
    大型普通重型機車（下稱B車）搭載顧芷如，本應注意遵守
    該路段之速限行駛，及應注意車前狀況，隨時採取必要安全
    措施，而依如上述之當時情形，又無不能注意之情事，竟疏
    於注意及此，而貿然以時速89.53公里超速沿新莊區中正路
    往三重方向行駛至該處，因而閃避不及，撞擊A車右後側車
    身，林佳宏及顧芷如因而人車倒地，致林佳宏受有骨盆骨折
    、右手橈骨及掌骨骨折之傷害；顧芷如受有重大創傷、嚴重
    腦外傷、右鎖骨骨折之傷害，經送醫急救後，顧芷如仍於同
    日18時30分因顱骨骨折顱內出血，致中樞神經性休克不治死
    亡。邱建誌於上開事故發生後，即留在現場，於犯罪未經有
    偵查犯罪權限之公務員發覺前，向前往處理之警察承認為肇
    事人，自首而接受裁判。
二、案經林佳宏、顧芷如之父顧家麟訴請臺灣新北地方檢察署（
    下稱新北地檢署）檢察官偵查起訴。
    理  由
壹、程序部分（證據能力）：
    本院援引下列之證據資料（包含供述證據、文書證據等），
    並無證據證明係公務員違背法定程序所取得；又經本院審認
    結果，尚無顯有不可信之情況與不得作為證據之情形，本院
    審酌上開證據資料製作時之情況，且無違法不當及證明力明
    顯過低之瑕疵，且均經本院於審理期日提示予檢察官、被告
    及其辯護人辨識而為合法調查，自均有證據能力。
貳、實體部分：
一、認定被告犯罪事實所憑之證據及理由：
  ㈠上開犯罪事實，業據被告邱建誌於警詢、偵訊、原審及本院
    審理時均坦承不諱，核與同案被告兼告訴人林佳宏於原審之
    供述大致相符；此外，復有道路交通事故現場圖、道路交通
    事故調查報告表㈠、㈡、新北市政府警察局道路交通事故肇事
    人自首情形紀錄表、車籍資料、道路交通事故照片、被告邱
    建誌之舉發違反道路交通管理事件通知單、他車行車紀錄器
    光碟片、被告兼告訴人林佳宏之天主教輔仁大學附設醫院診
    斷證明書、被害人顧芷如之天主教輔仁大學附設醫院診斷證
    明書、急診檢傷、急診出院病歷摘要、急診醫囑單、呼吸治
    療紀錄表、外傷小組啟動紀錄單、急診護理紀錄單、麻醉紀
    錄、麻醉前評估紀錄、新北地檢署相驗筆錄、檢驗報告書、
    相驗照片、相驗報告書、相驗屍體證明書、國立澎湖科技大
    學本交通事故案鑑定意見書、補充說明書、新北市政府警察
    局新莊分局警員陳立育108年2月3日職務報告、同分局109年
    1月9日新北警莊刑字第1083710306號函在卷可佐（見108年
    度相字第171號卷【下稱相字卷】第12至14、16至18、20、3
    2至34、36至42、45、46、48、49、52至54、59至64、68至7
    4 、81頁、光碟片存放袋，偵字卷第58至70、99至101、105
    至109頁）；綜上，足認被告邱建誌上開自白與事實相符。
  ㈡被害人顧芷如確因上開事故而死亡：
    被害人顧芷如確因上開事故受有重大創傷、嚴重腦外傷、右
    鎖骨骨折之傷害，經送醫救治後，仍於108年2月2日18時30
    分仍因顱骨骨折顱內出血，致中樞神經性休克不治死亡等情
    ，業據證人即告訴人顧家麟於警詢中陳述在卷（見偵字卷第
    10、11頁），並有顧芷如之天主教輔仁大學附設醫院診斷證
    明書、新北地檢署相驗筆錄、檢驗報告書、相驗屍體證明書
    、相驗報告書在卷可證（見相字卷第34、49、52、59至64、
    81頁）。
  ㈢同案被告兼告訴人林佳宏確因上開事故而受有傷害：
    被告兼告訴人林佳宏確因上開事故而受有骨盆骨折、右手橈
    骨及掌骨骨折之傷害等情，業據其於警詢中陳述在卷（見偵
    字卷第7、8頁），並有其天主教輔仁大學附設醫院診斷證明
    書在卷可證（見相字卷第53頁）。
  ㈣被告邱建誌確有過失：
    按行車速度，依速限標誌或標線之規定，無速限標誌或標線
    者，行車時速不得超過50公里；汽車（含機車）行駛時，駕
    駛人應注意車前狀況，並隨時採取必要之安全措施；汽車行
    駛至交岔路口，交岔路口因特殊需要另設有標誌、標線者，
    其行進、轉彎應依標誌、標線指示行車，本案案發時有效之
    道路交通安全規則第93條第1項第1款前段、第94條第3項、
    第102條第1項第11款分別定有明文。本件被告邱建誌及同案
    被告兼告訴人林佳宏分別駕駛A車、B車行至上開事故發生地
    點，依上開規定本負有注意之義務，而依當時客觀情形（天
    候晴、日間自然光線、路面鋪裝柏油、乾燥、無缺陷、無障
    礙物、視距良好），依其等智識、能力亦無不能注意之情事
    ，被告邱建誌竟疏於注意該路段於7時至19時間不得左轉，
    而貿然左轉，被告兼告訴人林佳宏本應注意遵守該路段之速
    限行駛，及應注意車前狀況，隨時採取必要安全措施，貿然
    以時速89.53公里超速沿新莊區中正路往三重方向行駛至該
    處，又未注意車前狀況，隨時採取必要安全措施，應均有過
    失。
  ㈤被告邱建誌及同案被告兼告訴人林佳宏之過失行為與本案之
    傷害及死亡結果間，有相當因果關係：前述被告邱建誌駕駛
    A車違規左轉，同案被告兼告訴人林佳宏駕駛B車超速行進又
    未注意車前狀況，隨時採取必要安全措施等過失行為，致閃
    避不及，撞擊A車輛右後側車身，B車人車倒地，致被告兼告
    訴人林佳宏受有骨盆骨折、右手橈骨及掌骨骨折之傷害；被
    害人顧芷如受有重大創傷、嚴重腦外傷、右鎖骨骨折之傷害
    ，經送醫急救後，被害人顧芷如仍因顱骨骨折顱內出血，致
    中樞神經性休克不治死亡，被告邱建誌及同案被告兼告訴人
    林佳宏之過失行為與本案之傷害及死亡結果間，自有相當因
    果關係。
  ㈥綜上，本案事證明確，被告邱建誌犯行，堪以認定，應依法
    論科。
二、論罪科刑：
  ㈠論罪：
  ⒈查被告邱建誌行為後，刑法第276條已於108年5月29日修正公
    布，並於同年月31日生效施行。而修正前該條第1項規定「
    因過失致人於死者，處二年以下有期徒刑、拘役或二千元以
    下罰金。」，修正後該條則刪除修正前第2項關於業務過失
    致死規定，僅存第1項並規定「因過失致人於死者，處五年
    以下有期徒刑、拘役或五十萬元以下罰金。」，則修正後該
    條項之法定構成要件雖未變更，然其法定刑度已較修正前為
    高，是修正後新法並未較有利於行為人，經比較新舊法之結
    果，應依刑法第2條第1項前段之規定，適用被告行為時即修
    正前刑法第276條第1項之規定。
  ⒉次查，被告邱建誌行為後，刑法第284條已於108年5月29日修
    正公布，並於同年月31日生效施行。而修正前該條第1項規
    定「因過失傷害人者，處六月以下有期徒刑、拘役或五百元
    以下罰金；致重傷者，處一年以下有期徒刑、拘役或五百元
    以下罰金。」，修正後該條則刪除修正前第2項關於業務過
    失傷害規定，僅存第1項並規定「因過失傷害人者，處一年
    以下有期徒刑、拘役或十萬元以下罰金；致重傷者，處三年
    以下有期徒刑、拘役或三十萬元以下罰金。」，則修正後該
    條項之法定構成要件雖未變更，然其法定刑度已較修正前為
    高，是修正後新法並未較有利於行為人，經比較新舊法之結
    果，應依刑法第2條第1項前段之規定，適用被告行為時即修
    正前刑法第284條第1項前段之規定。
  ⒊核被告邱建誌所為，係犯修正前刑法第276條第1項之過失致
    人於死罪及修正前刑法第284條第1項前段之過失傷害罪。被
    告邱建誌所犯上開2罪，屬一行為觸犯數罪名之想像競合關
    係，應依刑法第55條前段規定，從一重之過失致人於死罪處
    斷。
  ㈡自首：
    被告邱建誌於肇事後，在有偵查犯罪權限之機關人員知悉其
    犯罪前，向據報前往現場處理之警員坦承肇事，進而接受裁
    判，有道路交通事故肇事人自首情形記錄表在卷可按（見相
    字卷第20頁），合於自首要件，爰依刑法第62條前段規定減
    輕其刑。
三、原審認事用法並無違誤，量刑亦屬妥適：
  ㈠原審詳查，依據刑法第2條第1項前段、第62條前段，第276條
    第1項（修正前）、第284條第1項前段（修正前）、第55條
    ，刑法施行法第1條之1等規定，並審酌被告邱建誌駕駛A車
    違規左轉，過失情節重大，造成被害人顧芷如死亡之不可回
    復結果，損害極其深重。另因同一過失行為造成被告兼告訴
    人林佳宏受有上開傷害，損害亦非輕。再酌被告邱建誌犯後
    於警詢、偵訊、法院審理程序中均坦承犯行。尚未與被告兼
    告訴人林佳宏成立和解或提出任何賠償。被告邱建誌無前科
    ，素行尚佳。自陳高中畢業，曾任保全人員，現任大樓總幹
    事，月收入約4萬5000至5萬元，小康之家庭經濟狀況，已婚
    ，有成年子女1名，與配偶及子女同住之生活狀況等一切情
    狀，量處有期徒刑1年。
  ㈡經核原審判決認事用法核無違誤，量刑亦稱妥適，應予維持
    。
四、駁回被告上訴部分：
  ㈠被告邱建誌上訴意旨略以：請求依刑法第57條及第59條規定
    從輕量刑等語。
  ㈡按刑罰之量定，為事實審法院之職權，倘法院已審酌刑法第5
    7條各款所列情狀，而所量定之刑並未逾越法定刑範圍，亦
    無顯然失當情形，自不得任意指為違法（最高法院92年度台
    上字第2116號判決意旨參照）。是刑之量定，為求個案裁判
    之妥當性，法律賦予審判法院裁量之權，量刑之輕重，屬於
    為裁判之法院得依職權自由裁量之事項，苟其量刑已以行為
    人之責任為基礎，並斟酌刑法第57條各款所列情狀，在法定
    刑度內，酌量科刑，如無偏執一端，致明顯失出失入情形，
    上級審法院即不得單就量刑部分遽指為不當或違法。本件原
    判決業以行為人之行為罪責為基礎，充分斟酌刑法第57條各
    款所列情狀，在法定刑度內，酌量科刑，無何偏執一端，致
    明顯失出失入情形，難認原判決就被告量刑有何不當之處。
    是被告之上訴請求依刑法第57條及第59條規定從輕量刑，非
    有理由，應予駁回。
五、附條件緩刑之諭知：
  ㈠按法院對於具備緩刑條件之刑事被告，認為以暫不執行刑罰
    為適當者，得宣告緩刑，為刑法第74條所明定，至於暫不執
    行刑罰之是否適當，則由法院就被告有無累犯之虞，及能否
    由於刑罰之宣告而策其自新等一切情形，依其自由裁量定之
    ，與犯罪情節是否可原，並無關係(最高法院29年上字第26
    號判例意旨參照)。再按行為經法院評價為不法之犯罪行為
    ，且為刑罰科處之宣告後，究應否加以執行，乃刑罰如何實
    現之問題。依現代刑法之觀念，在刑罰制裁之實現上，宜採
    取多元而有彈性之因應方式，其刑罰執行與否，則應視刑罰
    對於行為人之作用而定。倘認有以監禁或治療謀求改善之必
    要，固須依其應受威嚇與矯治之程度，而分別施以不同之改
    善措施（入監服刑或在矯治機關接受治療）；反之，如認行
    為人對於社會規範之認知並無重大偏離，行為控制能力亦無
    異常，僅因偶發、初犯或過失犯罪，刑罰對其效用不大，祇
    須為刑罰宣示之警示作用，即為已足，此時即非不得緩其刑
    之執行，並藉違反緩刑規定將入監執行之心理強制作用，謀
    求行為人自發性之改善更新。而行為人是否有改善之可能性
    或執行之必要性，固係由法院為綜合之審酌考量，並就審酌
    考量所得而為預測性之判斷，但當有客觀情狀顯示預測有誤
    時，亦非全無補救之道，法院仍得在一定之條件下，撤銷緩
    刑（參刑法第75條、第75條之1），使行為人執行其應執行
    之刑，以符正義。由是觀之，法院是否宣告緩刑，有其自由
    裁量之職權，而基於尊重法院裁量之專屬性，對其裁量宜採
    取較低之審查密度，祇須行為人符合刑法第74條第1項所定
    之條件，法院即得宣告緩刑，與行為人犯罪情節是否重大，
    是否坦認犯行並賠償損失，並無絕對必然之關聯性(最高法
    院102年度台上字第4161號判決意旨參照)。
  ㈡被告上訴求判輕刑，雖無理由，業如前述，惟查被告前未曾
    因故意犯罪受有期徒刑以上刑之宣告，有本院被告前案紀錄
    表在卷可稽；經此偵審程序及刑之宣告後，應知警惕而無再
    犯之虞。再被告已於109年11月9日與告訴人顧家麟達成調解
    ，其條件為被告應給付顧家麟新臺幣（下同）二百萬元，並
    於調解成立日給付第一期款五十萬元等情，有臺灣新北地方
    法院109年度司移調字第194號調解筆錄1份附卷可參，爰依
    刑法第74條第1項第2款之規定，予以宣告被告緩刑5年，用
    啟自新。暨為維護告訴人顧家麟權益促使被告履行前述調解
    條件，爰依刑法第74條第2項第3款規定，命被告自一○九年
    十二月起按月於每月十五日前給付二萬五千元，至全部清償
    完畢為止，如一期不按時履行，視為全部到期。暨依刑法第
    93條第1項規定，諭知被告於緩刑期間付保護管束，以促其
    緩刑期間澈底悔過。另被告上揭所應負擔之義務，乃緩刑宣
    告附帶之條件，依刑法第75條之1第1項第4款之規定，違反
    上開負擔情節重大，足認原宣告之緩刑難收其預期效果，而
    有執行刑罰之必要者，得撤銷上開緩刑之宣告。又依刑法第
    74條第4項之規定，本判決命被告限期支付一定金額如主文
    第二項所示緩刑之負擔，得為民事強制執行名義，如被告未
    依上開條件給付，被害人即得以本判決為執行名義，聲請民
    事強制執行，併此敘明。
據上論斷，應依刑事訴訟法第368條，刑法第74條第1項第1款、
第2項第3款、第93條第1項，判決如主文。
本案經檢察官楊展庚、王凌亞提起公訴，檢察官蔡顯鑫到庭執行
職務。
中　　華　　民　　國　　109 　年　　12　　月　　2 　　日
                  刑事第一庭    審判長法　官  李釱任
                                      法　官  謝梨敏
                                      法　官  梁耀鑌
以上正本證明與原本無異。
不得上訴。
                                      書記官  宗志強
中　　華　　民　　國　　109 　年　　12　　月　　2 　　日
附錄：本案論罪科刑法條全文
修正前中華民國刑法第276條
因過失致人於死者，處二年以下有期徒刑、拘役或二千元以下罰
金。
從事業務之人，因業務上之過失，犯前項之罪者，處五年以下有
期徒刑或拘役、得併科三千元以下罰金。
修正前中華民國刑法第284條
因過失傷害人者，處六月以下有期徒刑、拘役或五百元以下罰金
；致重傷者，處一年以下有期徒刑、拘役或五百元以下罰金。
從事業務之人，因業務上之過失傷害人者，處一年以下有期徒刑
、拘役或一千元以下罰金；致重傷者，處三年以下有期徒刑、拘
役或二千元以下罰金。